臺灣臺中地方法院刑事判決
111年度訴字第231號
公  訴  人  臺灣臺中地方檢察署檢察官
被      告  葉佳洋


上列被告因搶奪等案件，經檢察官提起公訴（110年度偵字第409
74號），被告於準備程序中就被訴事實均為有罪之陳述，本院合
議庭裁定由受命法官獨任進行簡式審判程序，判決如下：
    主    文
葉佳洋犯竊盜罪，累犯，處有期徒刑肆月，如易科罰金，以新臺
幣壹仟元折算壹日。扣案之鑰匙壹支沒收。又犯搶奪罪，累犯，
處有期徒刑拾月。未扣案之犯罪所得現金新臺幣壹萬元及價值新
臺幣貳仟元之振興五倍券均沒收，於全部或一部不能沒收或不宜
執行沒收時，追徵其價額。
    犯罪事實及理由
一、本案犯罪事實及證據，除引用附件檢察官起訴書之記載外，
    並更正及補充如下：
　㈠犯罪事實部分：犯罪事實欄一第9至10行有關「五倍券5,000
    元」之記載更正為「價值2,000元之振興五倍券」。（起訴
    書認被告葉佳洋搶奪之側背包，內有價值新臺幣【下同】5,
    000元之振興五倍券，無非係以告訴人賴雅麗於警詢時之供
    述為據。然證人即告訴人賴雅麗於偵訊時證稱：我印象中最
    多就只花掉200元，我沒有花掉1,000元面額之五倍券，這是
    我的印象等語【偵卷第553頁】，告訴人賴雅麗前後所述不
    一，顯見告訴人賴雅麗對於上開側背包內存放之振興五倍券
    之數額，無法精確掌握，且核與被告於警詢、偵訊、本院羈
    押訊問、審理時均堅稱竊得之側背包內有價值2,000元之振
    興五倍券等語（偵卷第71、81、475頁、聲羈卷第20頁、本
    院卷第126頁）不合，本案除被告及告訴人張雅麗上開所述
    外，查無其他證據可佐該側背包內振興五倍券之金額，是依
    有利被告原則，認被告搶得之側背包內有價值2,000 元之振
    興五倍券。）
　㈡證據部分：補充證據「被告葉佳洋於本院受理羈押訊問、準
    備程序、審理時之自白、1211專案時序表、臺中市政府警察
    局第一分局民權派出所、繼中派出所陳報單、受（處）理案
    件證明單、受理各類案件紀錄表、一般陳報單、受（處）理
    案件明細表、車輛詳細資料報表、扣押物品照片」。　
二、論罪科刑之理由：
　㈠核被告所為，係犯刑法第320條第1項之竊盜罪及同法第325條
    第1項之搶奪罪。 
　㈡被告所犯上開竊盜罪及搶奪罪間，犯意各別、行為互異，罪
    名亦殊，應予分論併罰。
　㈢被告前因①竊盜及搶奪案件，經本院103 年度訴字第1884號判
    決判處有期徒刑3 月、5 月（共4 罪）、4 月（共2 罪）、
    6 月、9 月確定；②公共危險案件，經本院104 年度中交簡
    字第341 號判決判處有期徒刑3 月，並經本院104 年度交簡
    上字第111 號判決駁回上訴確定；③違反毒品危害防制條例
    案件，經本院104 年度中簡字第1336號判決判處有期徒刑4
    月確定。上開①至③案所示各罪，嗣經本院104 年度聲字第37
    55號裁定應執行有期徒刑3 年確定（下稱甲案）。被告復因
    違反毒品危害防制條例案件，經本院104 年度審訴字第1392
    號判決判處有期徒刑10月、7 月，應執行有期徒刑1 年1月
    確定（下稱乙案）。甲、乙案接續執行，於民國108 年10月
    3日縮短刑期假釋付保護管束（甲案已於108 年6 月9 日執
    行完畢），迄至109 年4 月18日保護管束期滿，未經撤銷假
    釋，以已執行論等情，有其臺灣高等法院被告前案紀錄表1 
    份在卷可憑，其於受徒刑之執行完畢後，5 年以內故意再犯
    本案有期徒刑以上之2罪，均為累犯，審酌被告前已因涉犯
    竊盜、搶奪案件經執行完畢，卻故意再犯相同犯行之本案，
    足見其有特別惡性，且上開罪之徒刑執行無成效，其對於刑
    罰之反應力顯然薄弱，依司法院大法官釋字第775 號解釋，
    衡量本案情節，縱加重最低本刑，對其無過度侵害之虞，故
    均依刑法第47條第1 項規定，分別加重其刑。起訴書漏論累
    犯，應予補充。
　㈣爰以行為人責任為基礎，審酌被告除前揭構成累犯之前科紀
    錄外，另有竊盜及搶奪等前科，有前揭被告前案紀錄表附卷
    可參，仍不思悔改以正當途徑獲取所需，再犯相同犯行，擅
    自竊取、搶奪他人財物，嚴重缺乏尊重他人財產權之觀念，
    所為實屬不該，兼衡竊得、搶得之部分物品已分別發還告訴
    人賴雅麗、被害人劉家豪，有贓物認領保管單在卷可稽，上
    開各次犯行之犯罪動機、目的、手段及取得財物之價值，及
    其自述國中肄業之智識程度，在家幫忙賣麵，未婚，沒有需
    要扶養之人之生活狀況，犯後坦承全部犯行之態度等一切情
    狀，分別量處如主文所示之刑，並就所犯竊盜罪部分諭知易
    科罰金之折算標準。
　㈤沒收部分：
　⒈被告搶得之側背包內之現金1萬元及價值2,000元之振興五倍
    券，均屬被告上開搶奪犯行之犯罪所得，均未扣案且未實際
    發還予告訴人賴雅麗，又無過苛調節條款之適用（刑法第38
    條之2 第2 項），俱應依刑法第38條之1 第1 項前段、第3 
    項之規定，於其所犯上開搶奪罪刑項下宣告沒收，並於全部
    或一部不能沒收或不宜執行沒收時，均追徵其價額。
　⒉被告竊得之被害人劉家豪所有之普通重型機車，屬被告犯竊
    盜罪之犯罪所得；搶得告訴人賴雅麗攜帶之側背包及其內之
    長夾1個、郵局金融卡1張、信用卡5張、健保卡3張、國民身
    分證及汽機車駕照各1張、咖啡店及買場會員卡5張、iPhone
    X行動電話1支【門號0000-000000號】，亦屬被告犯搶奪罪
    之犯罪所得，惟均已分別由被害人劉家豪、告訴人賴雅麗領
    回，業據上開各告訴人陳明在卷，並有贓物認領保管單2 紙
    附卷可佐（偵卷第231至233頁、第497頁），因均已實際合
    法發還告訴人及被害人，依刑法第38條之1 第5 項規定，就
    該等犯罪所得均不予宣告沒收或追徵。　
　⒊扣案之鑰匙1支，係被告拾得，原為他人所丟棄，經被告以據
    為所有之意思取得，而為被告所有，且供其持以竊取被害人
    劉家豪所有之車輛所用之物，業據被告供承在卷，爰依刑法
    第38條第2項前段規定，於被告所犯竊盜罪刑項下宣告沒收
    。
　⒋扣案之外套1件，固為被告為本案犯行時所穿戴，業據被告於
    本院審理時供承在卷（本院卷第124頁），然非供本案犯罪
    之刻意隱敝身分之穿著及供本案犯罪所用之物，與本案犯罪
    並無直接關連，且無其他證據證明與被告本案犯行有關，自
    無從於本案併為沒收之諭知。
三、依刑事訴訟法第273 條之1 第1 項、第299 條第1 項前段、
    第310 條之2 、第454 條第2 項，判決如主文。
四、如不服本判決，應於收受判決後20日內，敘述具體理由向本
    院提出上訴書狀（應附繕本）。
五、本案經檢察官謝怡如提起公訴，檢察官張添興到庭執行職務
    。
中　　華　　民　　國　　111 　年　　4 　　月　　18　　日
                  刑事第十六庭  法  官  吳金玫
以上正本證明與原本無異。
告訴人或被害人對於判決如有不服具備理由請求檢察官上訴者，
其上訴期間之計算係以檢察官收受判決正本之日期為準。
                                書記官  劉桉珍
中　　華　　民　　國　　111 　年　　4 　　月　　19　　日
附錄論罪科刑法條：
中華民國刑法第320條
意圖為自己或第三人不法之所有，而竊取他人之動產者，為竊盜
罪，處5年以下有期徒刑、拘役或50萬元以下罰金。
意圖為自己或第三人不法之利益，而竊佔他人之不動產者，依前
項之規定處斷。
前二項之未遂犯罰之。
中華民國刑法第325條
（普通搶奪罪）
意圖為自己或第三人不法之所有，而搶奪他人之動產者，處6月
以上5年以下有期徒刑。
因而致人於死者，處無期徒刑或7年以上有期徒刑，致重傷者，
處3年以上10年以下有期徒刑。
第1項之未遂犯罰之。